【裁判字號】    98,訴,66
【裁判日期】    980825
【裁判案由】    毒品危害防制條例
【裁判全文】
臺灣桃園地方法院刑事判決                98年度訴字第66號
公  訴  人  臺灣桃園地方法院檢察署檢察官
被      告  丙○○
                      3弄7號.
選任辯護人  劉世興律師
被      告  甲○○
                      14號
                    （另案
指定辯護人  本院公設辯護人乙○○
上列被告因違反毒品危害防制條例案件，經檢察官提起公訴（97
年度偵字第8877號），本院判決如下︰
  主  文
丙○○、甲○○均無罪。
    理  由
一、公訴意旨略以：被告丙○○與甲○○明知愷他命（Ketamine
    ，又稱K 他命）係毒品危害防制條例所列管之第三級毒品，
    非經許可，不得擅自販賣、意圖販賣而持有或轉讓。竟基於
    意圖販賣毒品之犯意聯絡，而由甲○○於民國97年3 月25日
    下午6 時許，在桃園縣楊梅鎮○○○路336 巷14號住處前，
    以新臺幣（下同）128,000 元之代價，向某真實姓名年籍不
    詳，綽號「阿文」之人購買總重438.14公克之第三級毒品愷
    他命4 大包，復於同日晚間8 時許，在桃園縣楊梅鎮某處，
    將該4 包愷他命置放於丙○○之背包中，欲伺機出售圖利而
    持有之。因認被告2 人涉犯毒品危害防制條例第5 條第3 項
    之意圖販賣而持有第三級毒品罪嫌。
二、按犯罪事實應依證據認定之，為刑事訴訟法第154 條第2 項
    所明定，故被告否認犯罪所持之辯解，縱屬不能成立，仍非
    有積極證據足以證明其犯罪行為，不能遽為有罪之認定。又
    檢察官就被告犯罪事實，應負舉證責任，並指出證明之方法
    ，刑事訴訟法第161 條第1 項亦定有明文。因此，檢察官對
    於起訴之犯罪事實，應負實質之舉證責任。倘其所提出之證
    據，不足為被告有罪之積極證明，或其闡明之證明方法，無
    從說服法院形成被告有罪之心證，基於無罪推定之原則，自
    應為被告有利之認定。再毒品危害防制條第5 條第3 項之意
    圖販賣而持有第三級毒品罪，係指以非營利之目的而販入或
    因其他原因而持有毒品，其後始起意出售所持有之毒品以營
    利，且迄未著手賣出者而言。所謂意圖，乃犯罪構成之主觀
    違法要素，亦屬犯罪之成立要件；行為人是否具有販賣之意
    圖而持有毒品，須以嚴格之證據證明之，亦即必須有相當之
    客觀事實，足以表徵其主觀意念之遂行性及確實性，始足當
    之。
三、公訴人認被告涉犯上揭犯罪行為，無非以被告丙○○、甲○
    ○於警詢及偵查中之供述，並扣得第三級毒品愷他命4 大包
    （總重434. 18 公克）、現金2,094,000 元、行動電話3 支
    及內政部警政署刑事警察局鑑定書1 份等作為論據。
四、訊據被告甲○○固坦承有於上揭時、地向「阿文」購得上開
    愷他命而持有之等語；被告丙○○則坦承扣案之愷他命4 大
    包係於其所攜帶之黑色背包內查獲，而該批毒品係被告甲○
    ○所置入等語；惟均堅決否認有意圖販賣而持有第三級毒品
    愷他命之犯行，被告甲○○辯稱：扣案之愷他命僅係其為自
    身吸食之用等語；被告丙○○則辯稱：扣案之愷他命係被告
    甲○○所有，並非我所有等語。
五、經查：
（一）本案員警在被告丙○○所攜帶之黑色背包中查獲之白色粉
      末4 大包，經送鑑定結果為：「編號Ａ１至Ａ４，經檢視
      均為白色粉末，外觀型態均相似，隨機抽取編號Ａ3 鑑定
      。(一)驗前總毛重402.21公克（包裝塑膠袋總重約4.48公克
      ）。(二)編號Ａ3 ：(1)淨重99.23 公克，取0.18公克鑑定用
      罄，餘99.05 公克。(2)檢出第三級毒品愷他命（Ketamine
      ，又稱Ｋ他命）成分。(3)純度約99％。(三)依據抽測純度值
      ，推估編號Ａ１至Ａ４均含愷他命之驗前總純質淨重約
      393.75公克」，有內政部刑事警察局97年4 月22日、桃刑
      鑑字第0970490017號鑑定書，是前開所查扣之白色粉末應
      為第三級毒品愷他命無訛。
（二）公訴人以本案扣案之愷他命數量高達約400 餘克，被告甲
      ○○倘單為自身吸食之用，以其資力有限，且避免毒品受
      潮及為警查緝下，應不會一次購買如此大量毒品，又被告
      2 人若無販賣之意圖，被告甲○○不會一購入愷他命後，
      旋即與被告丙○○相約見面，並由被告甲○○駕駛被告丙
      ○○之車輛一同外出等語；惟查，被告甲○○雖供稱，伊
      共向「阿文」購買過10餘次愷他命，每次購買之數量約5
      到10公克，此次遭查獲，一開始原係想多買一點，比較便
      宜，而購買100 公克；然因「阿文」欠伊錢，「阿文」便
      用300 多公克來抵債，伊想說慢慢施用，所以就答應等語
      ，而見被告甲○○本次購買愷他命數量，與其先前各次購
      買數量差距甚大等情；然核以購毒之人各次購買之毒品數
      量，本無任何規律、限制，且因雙方資力、交情好壞、可
      提供數量、市場行情及查緝嚴謹與否之不同而致生差異，
      復持有毒品之原因不止一端，因製造、運輸而持有，或意
      圖販賣而持有，為轉讓而持有，或為施用之目的而持有，
      甚至單純之持有，均有可能，購入毒品之數量為何與是否
      意圖販賣毒品，亦無絕對關連，意圖販賣毒品之人，更不
      以需先購入數量較多之毒品為必要，則無其他證據足資證
      明下，尚難僅憑被告甲○○本次購買較多之毒品即遽論其
      係意圖販賣而持有上開愷他命，再參以法務部法醫研究所
      98 年3月12日、法醫毒字第09800011 98 號函表示：每人
      每日所能承受或施用愷他命之最大劑量，經查文獻未有相
      關報導，只有成人單次使用劑量900 ～1000mg致死之案例
      提供等語；可見現無明確數據得以確定人體所能承受之愷
      他命最大施用劑量，且每人每日服用愷他命之最大量（致
      命量）亦因個人體質、代謝情況、接觸時間長短及對藥物
      的耐藥性等因素不同，而生個案差異，有施用習慣之人自
      較一般人得承受更高之施用劑量，又由於施用愷他命之方
      式多所不同（例如：口服、鼻吸、吸煙及注射等），而使
      每次施用所需之愷他命數量因生影響，縱被告甲○○辯以
      其1 天施用要5 到10公克，其1 天施用的次數要超過10次
      等語；惟無明確依據證明其所辯確屬不實下，自難認被告
      甲○○係意圖販賣而非自身施用上開愷他命等情，另被告
      2 人本係朋友關係，彼此間互有往來業屬合理，尚難以被
      告甲○○購入上開愷他命後，有與被告丙○○以電話聯繫
      ，並共乘被告丙○○之車輛前往中壢等情，即認被告2 人
      具意圖販賣而持有愷他命之犯意聯絡，末以，被告丙○○
      雖有提供背包以為被告甲○○裝載愷他命之用，至多僅足
      證明被告丙○○有與被告甲○○共同持有第三級毒品愷他
      命之事實，尚乏證明被告2 人有變易原來持有之犯意，而
      萌生販賣之意圖而持有毒品之客觀事實。
（三）公訴人又以於員警查獲當時，有於車上之副駕駛座扣得以
      塑膠袋包裝之現金1,469,000 元，及於黑色背包內扣得現
      金625,000 元，總計達2,094,000 元（其中300,000 元為
      被告甲○○所有，其餘為被告丙○○所有），被告2 人就
      該現金來源為何，不僅未提出證據以實其說，且被告2 人
      之辯解亦不合理，而主張被告2 人有為本案犯行云云；然
      查，意圖販賣而持有毒品與販賣毒品得利本屬不同，則被
      告2 人既無販賣上開愷他命得利下，是渠身上持有現金多
      寡，自與渠等有無為本案犯行無涉，復基於被告不自證己
      罪之原則，被告2 人並無就渠所涉犯行，負舉證之責，自
      不得以渠等未證明現金之取得來源，即為被告2 人不利之
      認定，又警方於查獲當日並未在被告身上查獲任何磅秤等
      計重工具，若被告確實有意伺機販賣愷他命毒品之意圖，
      依理應事先計量分裝或攜帶相關秤重工具，以方便販賣；
      然本案並查無上開情事，再者，依上所述，犯罪事實之認
      定，應以積極證據證明之，縱被告2 人所辯有未盡合理之
      處；但無證據證明渠有為本案犯行，基於無罪推定及罪證
      有疑，利於被告之原則，自不得僅憑被告2 人持有毒品之
      數量多寡，即認渠2 人係意圖販賣而持有。
六、綜上所述，被告2 人上開辯解尚非無據，就其是否存有販賣
    毒品愷他命之意圖仍有合理的懷疑存在，依公訴人所提出之
    證據，尚不足為不利於被告之認定。此外，復無其他積極證
    據足認被告有前揭被訴之犯行，揆諸上開法條及判例意旨，
    自屬不能證明被告犯罪，應諭知被告2 人無罪之判決。
據上論斷，應依刑事訴訟法第301 條第1 項，判決如主文。
本案經檢察官黃怡菁到庭執行職務。
中    華    民    國    98    年    8     月    25    日
                刑事第十庭    審判長  法  官  江德民
                                      法  官  蘇昌澤
                                      法  官  華奕超
以上正本證明與原本無異。
如不服本判決應於收受判決後10日內向本院提出上訴書狀，並應
敘述具體理由。其未敘述上訴理由者，應於上訴期間屆滿後20日
內向本院補提理由書「切勿逕送上級法院」。
                                      書記官  常毓生
中    華    民    國    98    年    8     月    25    日


司法院資訊處製作；財團法人民間司法改革基金會備份。
